【裁判字號】    95,交聲,712
【裁判日期】    951218
【裁判案由】    違反道路交通管理處罰條例聲明異議
【裁判全文】
臺灣臺北地方法院交通事件裁定         95年度交聲字第712號
原處分機關  交通部公路總局臺北區監理所
異  議  人  甲○○
即受處分人
上列受處分人因違反道路交通管理處罰條例案件，對於交通部公
路局臺北區監理所中華民國95年5 月10日自裁字第裁40-ABY8004
87號裁決書所為之處分，聲明異議，本院裁定如下：
    主  文
異議駁回。
    理  由
一、首查本件異議人即受處分人甲○○行為後，道路交通安全規
    則第102 條於民國95年6 月30日修正發布，定於同年7 月1
    日施行，而道路交通管理處罰條例第53條亦於94年12月28日
    修正公布，定自95年7 月1 日起施行。按行為後法律或自治
    條例有變更者，適用行政機關最初裁處時之法律或自治條例
    ；但裁處前之法律或自治條例有利於受處罰者，適用最有利
    於受處罰者之規定，94年2 月5 日公布、95年2 月5 日施行
    之行政罰法第5 條定有明文。基此，比較修正前、後之道路
    交通安全規則第102 條第1 項第1 款前段關於圓形紅燈號誌
    之意義、道路交通管理處罰條例第53條關於闖紅燈行為之處
    罰規定，並無修正，是無有利或不利於受處分人之別，應依
    前揭行政罰法第5 條規定，適用原處分機關最初裁處時之法
    律，即修正前道路交通安全規則及道路交通管理處罰條例予
    以論擬，合先敘明。
二、按汽車行駛至交岔路口，其行進、轉彎，應遵守燈光號誌，
    且按車輛面對圓形紅燈表示禁止通行，不得超越停止線或進
    入路口，修正前道路交通安全規則第102 條第1 項第1 款及
    道路交通標誌標線號誌設置規則第206 條第5 款分別定有明
    文。又按汽車駕駛人，行經有燈光號誌管制之交岔路口闖紅
    燈者，處新臺幣（下同）1 千8 百元以上5 千4 百元以下罰
    鍰，修正前道路交通管理處罰條例第53條亦有明文。
三、本件聲明異議意旨略以：臺北市政府警察局交通警察大隊舉
    發伊於92年1 月13日上午11時10分許，駕駛車牌號碼GX-601
    7 號自用小客車，在臺北市○○○路○ 段187 巷口，駕車行
    經有燈光號誌管制之交岔路口闖紅燈，惟當時伊在找路，車
    頭壓在停止線上，乃警員叫伊向前騎，非伊自己闖紅燈；且
    伊當場拒絕簽收罰單，竟相隔3 年後，收到原處分機關之裁
    決書，爰聲請撤銷原處分。
四、查本件受處分人甲○○於92年1 月13日上午11時10分許，駕
    駛車號GX-6017 號自用小客車行經臺北市○○○路○ 段187
    巷口時，闖越紅燈行駛，違反道路交通管理處罰條例第53條
    之規定，經臺北市政府警察局大安分局敦化南路派出所員警
    乙○○當場掣單舉發，但經受處分人拒絕簽收，受處分人亦
    未於應到案日期92年1 月29日到案聽候裁決，嗣經交通部公
    路總局臺北區監理所於95年5 月10日逕行裁決，裁處罰鍰5
    千4 百元，並依道路交通管理處罰條例第63條第1 項規定，
    記違規點數3 點等情，有臺北市政府警察局舉發違反道路交
    通管理事件通知單、交通部公路總局臺北區監理所裁決書、
    送達證書各1 份足憑，堪以認定。
五、受處分人雖以上開情詞提出申訴並像本院聲明異議，惟查：
  (一)按道路交通管理處罰條例所定罰鍰之處罰，受處罰人接獲違
    反道路交通管理事件通知單後，於15日內得不經裁決，逕依
    第92條第3 項之罰鍰基準規定，向指定之處所繳納結案；不
    服舉發事實者，應於15日內，向處罰機關陳述意見；其不依
    通知所定期限前往指定處所聽候裁決，且未依規定期限繳納
    罰鍰結案或向處罰機關陳述意見者，處罰機關得逕行裁決之
    ，道路交通管理處罰條例第9 條第1 項定有明文。又94年2
    月5 日公布、95年2 月5 日施行之行政罰法第27條第1 項、
    第2 項雖規定：「行政罰之裁處權，因3 年期間之經過而消
    滅。前項期間，自違反行政法上義務之行為終了時起算。但
    行為之結果發生在後者，自該結果發生時起算」，惟行政罰
    法施行前違反行政法上義務之行為應受處罰而未經裁處，於
    該法施行後裁處者，除第15條、第16條、第18條第2 項、第
    20條及第22條規定外，均適用之；前項行政罰之裁處權時效
    ，自該法施行之日起算，行政罰法第45條第1 項、第2 項亦
    有明文。查本件受處分人於92年1 月13日為警當場掣單舉發
    闖紅燈行為，是於行政罰法施行前違反行政法上義務之行為
    ，而原處分機關交通部公路總局臺北區監理所於95年5 月10
    日逕行裁決，係於行政罰法施行後3 年內所為裁處，揆諸前
    揭行政罰法第45條第1 項、第2 項之規定，原處分未逾行政
    罰法第27條第1 項、第2 項所定之裁處權消滅期間，合先敘
    明。
  (二)經查，本件受處分人聲明異議雖主張伊車頭壓在停止線上，
    並未超越云云，惟於本院調查程序中又改稱：「我當時是車
    頭越過停止線，不是整個車身越過停止線」等語（見本院95
    年12月4 日訊問筆錄第3 頁），訊據證人乙○○到庭證稱：
    「受處分人是闖紅燈，他是走敦化南路闖過187 巷的紅燈，
    我是從敦化南路190 巷的巷子出來，然後我就跟在受處分人
    後面，請他停車」、「他沒有闖紅燈我不可能把他攔停」、
    「他車身尾已經越過停止線，我不可能在路中央開單，所以
    請他往前行」等情綦詳（見本院95年12月4 日訊問筆錄第2
    至3 頁），衡情當時臺北市○○○路187 巷口之交通號誌既
    已轉為紅燈，則187 巷道之車輛開始行進，倘若受處分人僅
    車頭壓過停止線，應難穿越橫向車流向前行駛，反之，若受
    處分人之車身已然超越停止線而橫越巷口，始有前行之可能
    性。由此判斷，證人乙○○所言：受處分人車身已全部超越
    停止線較為可採，受處分人所述委無可信。是受處分人於上
    開時、地駕駛自用小客車超越停止線，核與前揭道路交通標
    誌標線號誌設置規則第206 條第5 款：「車輛面對圓形紅燈
    表示禁止通行，不得超越停止線」之禁止規定不符，而該當
    修正前道路交通管理處罰條例第53條所定：「汽車駕駛人，
    行經有燈光號誌管制之交岔路口闖紅燈」之構成要件甚明。
    至受處分人辯稱：係警察叫伊往前騎云云，惟受處分人當時
    既已闖越停止線而進入交岔路口，證人乙○○顯無在交岔路
    口中央舉發開單之可能，故須要求受處分人繼續前行靠邊暫
    停始可下車開單，業據證人乙○○證述明確，核與常理並無
    不合，受處分人不得以此卸責。
六、綜上，受處分人有於92年1 月13日上午11時10分許，駕駛車
    牌號碼GX-6017 號自用小客車，在臺北市○○○路○ 段187
    巷口，駕車行經有燈光號誌管制之交岔路口闖紅燈之違規行
    為，應堪認定。從而，原處分機關依首開道路交通管理處罰
    條例之規定，裁處罰鍰5 千4 百元，記違規點數3 點，核無
    不當。本件異議為無理由，應予駁回。
七、據上論斷，依道路交通案件處理辦法第19條，裁定如主文。
中    華    民    國    95    年    12    月    18    日
                  交通法庭  法  官  林晏如
上正本證明與原本無異。
如不服本裁定，應於裁定送達後5日內向本院提出抗告狀。
                            書記官  沈芳君
中    華    民    國    95    年    12    月    21    日


司法院資訊處製作；財團法人民間司法改革基金會備份。
